臺灣高等法院交通事件裁定　　　　　　100年度交抗字第117號
抗　告　人
即受處分人　康耀文
上列抗告人即受處分人因違反道路交通管理處罰條例案件，不服
臺灣臺北地方法院，中華民國99年12月30日所為裁定（99年度交
聲字第1839號），提起抗告，本院裁定如下：
    主  文
抗告駁回。
    理  由
一、原裁定意旨略以：本件抗告人即受處分人康耀文（下稱抗告
    人）於民國（下同）於11月9日晚間21時42分許，駕駛車牌
    號碼261-NJ號營業小客車行經新北市○○區○○街及復興路
    交岔路口，遭執勤警員攔檢並對其實施呼氣酒精濃度檢測，
    測得其呼氣所含酒精濃度達每公升0.50毫克，執勤警員即以
    受處分人「汽車駕駛人酒精濃度超過規定標準（吐氣所含酒
    精濃度超過每公升0. 4毫克以上未滿0.55毫克）」為由，依
    道路交通管理處罰條例第35條第1項第1款規定製單舉發，當
    時受處分人不服舉發，拒絕簽收舉發通知單，在警員告知應
    到案時間及處所後逕自離去等情，有臺北縣政府警察局北縣
    警交字第C00000000號舉發通知單、臺北縣政府警察局中和
    第一分局99年11月26日北縣警中一交字第0990046838號函暨
    所附執勤警員案件報告、警員所繪受處分人行車方向示意圖
    等在卷可稽。雖抗告人辯稱其係在不得已之情形下，始駕駛
    上開車輛行經上開地點，惟其係具備豐富駕駛經驗之職業小
    客車駕駛人，對於飲酒後不得駕駛車輛之相關法規及常識，
    應知之甚稔，參以其已於聲明異議狀中供承：「其因有稍許
    醉意，故將車輛停放在中興街202巷巷口附近，於車內休息
    」等語，益徵抗告人對於「酒後不得開車」一節，知之甚明
    ，則其於上開時、地，縱有不得已之情形而必須移動車輛，
    本應央請他人代為處理而不應自行開車，其未依此行事而在
    酒醉之情形下貿然移動車輛，所為顯然有違法規，其上開所
    為之辯詞核屬事後卸責之詞，洵無足採。綜上，堪認受處分
    人確有「汽車駕駛人酒精濃度超過規定標準（吐氣所含酒精
    濃度超過每公升0.4毫克以上未滿0.55毫克）」之違規行為
    ，應依法論科。本件抗告人係酒後駕駛營業一般小客車，酒
    測值達每公升0.50毫克之違規行為固屬明確，惟修正後之道
    路交通管理處罰條例第68條第1項規定既將「吊扣」等字刪
    除，駕駛人受吊扣駕駛執照處分時，自不再吊扣其持有各級
    車類之駕駛執照，原處分機關於作成吊扣駕駛執照處分時，
    應就行為人所應吊扣之駕駛執照種類予以限定，始符合依法
    行政原則，是本件抗告人依法應受之處分當僅為限制其駕駛
    營業一般小客車之權利，亦即原處分機關依法僅得吊扣其營
    業一般小客車駕駛執照，然原處分機關作成北監營裁字第裁
    40-Ｚ000000000號處分時，並未依抗告人遭查獲酒駕時所駕
    駛車輛種類於處分書上載明吊扣何種類級駕駛執照，其處分
    容有瑕疵，而該瑕疵部分與其他罰鍰及應受道路交通安全講
    習部分，係基於同一違規行為產生而無從分割，自應由本院
    撤銷原裁決書，裁處抗告人汽車駕駛人酒精濃度超過規定標
    準，處罰鍰新臺幣（下同）34,500元，吊扣小型車職業駕駛
    執照12個月，並施以道路交通安全講習等語。
二、抗告意旨略以：抗告人因喝酒停在路邊休息被開酒駕，非常
    不滿。抗告人自從車禍後完全無法行走，且為低收入戶，駕
    駛個人計程車謀生及代步。無人幫抗告人移動車輛的情況下
    被開酒駕，有冤枉之虞，請別扣駕照，否則無法謀生云云。
三、經查：
（一）按汽車駕駛人，飲用酒類後其吐氣所含酒精濃度超過每公
      升0.25毫克以上者，不得駕車，道路交通安全規則第114
      條第2款定有明文。次按汽車駕駛人，駕駛汽車經測試檢
      定酒精濃度超過規定標準者，處新臺幣15,000元以上
      60,000元以下罰鍰，並當場移置保管該汽車及吊扣其駕駛
      執照1年，道路交通管理處罰條例第35條第1項第1項定有
      明文。又汽車駕駛人，有第35條第1項規定之情形者應接
      受道路交通安全講習，同條例第24條第1項第2款亦有明定
      。再行為人有違反道路交通管理處罰條例之行為，而拒絕
      簽收舉發違反道路交通管理事件舉發通知單者，經執勤警
      員告知應到案時間及處所，並記明事由與告知事項，視為
      已收受，違反道路交通管理事件統一裁罰基準及處理細則
      第11條第1項第1款復定有明文。再汽車駕駛人有「駕駛汽
      車酒精濃度超過規定標準（吐氣所含酒精濃度超過每公升
      0.4毫克以上未滿0.55毫克）」之違規行為，經警製單舉
      發，而在舉發違反道路交通管理事件通知單（下稱舉發通
      知單）所載應到案期限內到案聽候裁決者，處罰鍰34,500
      元，吊扣駕駛執照12個月，並應參加道路交通安全講習，
      違反道路交通管理事件統一裁罰基準表亦設有明文。又汽
      車駕駛人，因違反本條例及道路交通安全規則之規定，受
      吊銷駕駛執照處分時，吊銷其持有各級車類之駕駛執照，
      道路交通管理處罰條例第68條亦定有明文。惟道路交通管
      理處罰條例第68條業於94 年12月14日修正，並自95年3月
      1日起施行，修正前之道路交通管理處罰條例第68條規定
      ：「汽車駕駛人，因違反本條例及道路交通安全規則之規
      定，受吊扣或吊銷駕駛執照處分時，吊扣或吊銷其持有各
      級車類之駕駛執照」；修正後之道路交通管理處罰條例第
      68條則規定：「汽車駕駛人，因違反本條例及道路交通安
      全規則之規定，受吊銷駕駛執照處分時，吊銷其持有各級
      車類之駕駛執照」；其原提案修正條文為：「汽、機車駕
      駛人，因違反本條例及道路交通安全規則之規定，受吊扣
      或吊銷駕駛執照處分時，吊扣或吊銷其違法或違規當時所
      駕駛車輛之駕駛執照」，其立法理由略以：「原條文將違
      法或違規駕駛人所持有各級車類之駕駛執照一併吊扣或吊
      銷，失之過酷，影響人民工作及生活甚鉅，爰修正之」等
      語，是駕駛人違反道路交通管理處罰條例第35條第1項第1
      款之規定而受吊扣駕駛執照處分時，依修正後同法第68條
      規定並參照其修正意旨，應僅得吊扣違規或違法當時駕駛
      車類之駕駛執照，不得再吊扣行為人所持有、與駕駛違規
      車輛無關之其他各級車類駕駛執照。亦言之，依現行道路
      交通管理處罰條例，並無得吊扣駕駛人所持有他級駕駛執
      照之依據存在。復按酒醉駕車行為製造法所不容許之風險
      ，以風險製造之立場觀之，並不因駕駛車輛種類之不同，
      而有所差別，然從風險實現之觀點而言，酒醉駕駛車類之
      不同，其對於交通安全衍生之實害結果亦有差異，如駕駛
      人駕駛低一級之車類違反本條例之規定時，不論其所造成
      之實害結果，而一律吊扣駕駛人所持有之各類駕照，不無
      過當之虞，亦非無合於比例原則之疑義。從而，於吊扣駕
      駛人駕駛執照之處分時，自僅得吊扣駕駛人違規時所駕駛
      該級車類之駕駛執照，以限制其繼續駕駛該級車類行駛道
      路之權利，果駕駛人並無該級車類之駕駛執照，或雖曾持
      有該級車類之駕駛執照，然該駕駛執照業經吊銷、吊扣，
      即無從再執行吊扣該級車類駕駛執照之處分。至於道路交
      通主管機關對於汽車駕駛執照之管理，因採取一照原則，
      未發給駕駛人較低等級之駕駛執照，惟主管機關仍可利用
      電腦資料處理或在其持有之駕照註記或其他方式，吊扣駕
      駛人違規時所駕駛該級車類之駕駛執照，執行層面應可妥
      適克服，尚難逕謂無法執行，而諭知不罰（本院暨所屬法
      院97年法律座談會刑事類提案第40號；98年法律座談會刑
      事類提案第20號研討結果均同此見解）。
（二）查，抗告人就在前揭時、地，駕駛車牌號碼261-NJ號營業
      一般小客車行經新北市○○區○○街及復興路交岔路口，
      遭執勤警員攔檢並對其實施呼氣酒精濃度檢測，測得其呼
      氣所含酒精濃度達每公升0.50毫克等事實固不否認，惟以
      上詞置辯云云。然經本院審閱卷附之現場全程錄影之光碟
      片內容，抗告人多次供稱：在他處休息，因垃圾車緣故，
      改移車至此處等語（出現於光碟內檔案名稱100_0055，播
      放時間分別於0分23秒至0分24秒、1分29秒至1分34秒、13
      分39秒至11分43秒、20分58秒至21分24秒許），並有臺北
      縣政府警察局北縣警交大字第C00000000號舉發違反道路
      交通管理事件通知單、交通部公路總局臺北區監理所北監
      營裁字第裁40-C00000000號違反道路交通管理事件裁決書
      、交通部公路總局臺北區監理所送達證書、臺北縣政府警
      察局中和第一分局99年11月26日北縣警中一交字第
      0990046838號函暨所附執勤警員案件報告、抗告人行車方
      向示意圖、現場全程錄影之光碟1片等在卷可稽，足認抗
      告人之上開自白核與事實相符，堪予採信。是抗告人酒後
      駕車之違規行為堪予認定。
四、綜上，抗告人酒後駕駛上開營業一般小客車之交通違規行為
    明確，惟揆諸上開本院法律座談會之研討結果，應僅得就抗
    告人駕駛營業一般小客車之權利為限制，而上開違反道路交
    通管理事件裁決書於處罰主文一、記載「吊扣駕駛執照12個
    月」，並無載明吊扣之駕駛執照種類，有處分不明確之瑕疵
    ，從而，原審撤銷原處分改諭知罰鍰34,500元，吊扣小型車
    職業駕駛執照12個月，並施以道路交通安全講習。經核其認
    事用法於法有據。抗告人之抗告意旨，任意指摘原裁定不當
    ，求為撤銷改判，為無理由，應予駁回。
據上論結，應依道路交通事件處理辦法第25條，刑事訴訟法第
412條，裁定如主文。
中    華    民    國   100    年    1     月    28    日
                  刑事第十八庭審判長法  官  吳鴻章
                                    法  官  汪梅芬
                                    法  官  林銓正
以上正本證明與原本無異。
不得再抗告。
                                    書記官  張淨卿
中    華    民    國   100    年    2     月    1     日